臺灣桃園地方法院刑事裁定　
111年度聲再字第24號
再審聲請人
即受判決人  鍾昌明


                    （現於法務部○○○○○○○○執行強制戒治中）
上列聲請人因違反毒品危害防制條例案件，對於本院民國109年7
月6日所為108年度審訴字第2414號、109年度審訴字第203號、第
666號第一審確定判決（臺灣桃園地方檢察署108 年度毒偵字第5
810號、第6511號、第6793號、109 年度毒偵字第897號），聲請
再審，本院裁定如下：
    主  文
再審之聲請駁回。
    理  由
一、聲請再審意旨略以：聲請人鍾昌明有數件毒品吸食案件，經
    本院判處有期徒刑確定（108年度審訴字第2414號、109年度
    審訴字第203、666號），但毒品危害防制條例於民國109年1
    月15日修法，並於同年7月15日施行，5年內再犯改3年內再
    犯亦可獲得勒戒或強制戒治之機會，聲請人上開案件，判決
    確定日均在施行日之後，故依中華民國刑法第2條第1項從舊
    從輕原則，行為後法律有變更者，適用行為時之法律，但行
    為後之法律有利於行為人者，適用最有利於行為人之法律，
    因此聲請人上開案件判處聲請人有期徒刑明顯於法不符，故
    提出再審等語。　
二、按法院認為聲請再審之程序違背規定者，應以裁定駁回之，
    刑事訴訟法第433條前段定有明文。次按對於有罪確定判決
    之救濟程序，依刑事訴訟法規定有再審及非常上訴二種途徑
    ，前者係為原確定判決認定事實錯誤而設立之救濟程序，與
    後者係為糾正原確定判決違背法令者有別，是倘所指摘者係
    關於原確定判決適用法律不當之情形，核屬非常上訴之範疇
    ，並非聲請再審所得救濟。又刑事訴訟法增訂第429條之2前
    段規定，聲請再審之案件，除顯無必要者外，應通知聲請人
    及其代理人到場，並聽取檢察官及受判決人之意見。其立法
    意旨係為釐清聲請再審是否合法及有無理由，故除顯無必要
    者外，如依聲請意旨，從形式上觀察，聲請顯有理由而應裁
    定開始再審；或顯無理由而應予駁回，例如提出之事實、證
    據，一望即知係在原確定判決審判中已提出之證據，經法院
    審酌後捨棄不採，而不具備新規性之實質要件，並無疑義者
    ；或顯屬程序上不合法且無可補正，例如聲請已逾法定期間
    、非屬有權聲請再審之人、對尚未確定之判決為聲請、以撤
    回或法院認為無再審理由裁定駁回再審聲請之同一原因事實
    聲請再審等，其程序違背規定已明，而無需再予釐清，且無
    從命補正，當然無庸依上開規定通知到場聽取意見之必要，
    庶免徒然浪費有限之司法資源（最高法院109年度台抗字第9
    13號、109年度台抗字第263號裁定意旨參照）。
三、經查：
（一）聲請人分別於108年8月27日、9月23日、11月14日、109年
      2月1日施用第一級毒品海洛因4次、第二級毒品甲基安非
      他命3次，經本院於109年7月6日以108年度審訴字第2414
      號、109年度審訴字第203號、第666號判決處有期徒刑8月
      （4罪）、6月（3罪），不得易科罰金部分，應執行有期
      徒刑2年2月，得易科罰金部分，應執行有期徒刑1年3月，
      於109年7月22日確定在案，有該刑事判決、臺灣高等法院
      被告前案紀錄表在卷可參。
（二）聲請人雖對本院前開確定判決聲請再審，然聲請人對其施
      用毒品犯行並不爭執，僅指稱該判決未適用從舊從輕原則
      ，顯係指摘原確定判決法律適用有誤，揆諸前揭意旨，再
      審制度係為救濟確定判決認定事實錯誤而設，再審之聲請
      應為實體確定判決有刑事訴訟法第420條或第421條所定之
      情形，而本件聲請人所指摘者，既係關於原確定判決適用
      法律有誤之情形，核屬非常上訴之範疇，而與刑事訴訟法
      第420條第1項第1款至第6款或第421條所定得聲請再審之
      情形不符，尚非本件再審程序所得審究，是聲請人本件聲
      請再審之程序，顯屬違背規定，且屬無從補正之情形，爰
      不通知聲請人到場，應予駁回之。
四、依刑事訴訟法第433條前段，裁定如主文。
中　　華　　民　　國　　111 　年　　11　　月　　25　　日
　　　　　　刑事第五庭    審判長法　官　呂世文
　　　　　　　　　　            法  官  孫立婷
　　　　　　　　　　            法  官  陳華媚
以上正本證明與原本無異。
如不服本裁定，應於裁定送達後10日內向本院提出抗告狀。
  　　　　　　　　　　　　　　　書記官　王岫雯
中　　華　　民　　國　　111 　年　　11　　月　　25　　日